【裁判字號】    89,上更(一),86
【裁判日期】    890621
【裁判案由】    違反麻醉藥品管理條例
【裁判全文】
臺灣高等法院高雄分院刑事判決          八十九年度上更(一)字第八六號
    上  訴  人
    即  被  告  甲○○
    指定辯護人  本院公設辯護人  孫  妙  岑
右上訴人因違反麻醉藥品管理條例案件，不服臺灣屏東地方法院八十七年度訴字第五
五二號中華民國八十七年十一月五日第一審判決（起訴案號：臺灣屏東地方法院檢察
署八十七年度偵字第三三一五、第三四七四號），提起上訴，判決後，經最高法院發
回更審，本院判決如左：
      主      文
原判決關於甲○○非法販賣化學合成麻醉藥品及其執行刑部分撤銷。
甲○○連續非法販賣化學合成麻醉藥品，累犯，處有期徒刑伍年貳月。
安非他命參包（驗後毛重陸點肆公克）、空夾鏈袋壹包，均沒收。
      事      實
甲○○於八十四年間曾因藥事法案件，經法院判處有期徒刑一年，於八十五年四月十
七日執行完畢，仍不知悔改，復基於販賣安非他命營利之概括犯意，先向綽號「武雄
」者以每五公克新台幣（下同）一萬元之價格販入安非他命，除部分供自己施用外，
以0000000000號及0000000000號呼叫器為聯絡工具，連續於八
十七年五月初某日，在屏東市○○路富興賓館五０三室，以一小包一千元之價格販賣
予李永富一次，又於八十七年五月十四日十八時許，在同一地點，以二小包（檢驗前
）毛重一、二公克三千元之價格同時賣給李永貴、蔡翰青二人（詳如附表所示）。嗣
警方於同日下午六時許前往富興賓館五０三室查緝時查獲甲○○、李永貴、蔡翰青三
人，並在房間洗手台下查獲甲○○所有預備供販賣用之安非他命三包（驗後毛重六點
四公克）、空夾鏈袋一包，另自李永貴身上起出其剛向甲○○購買之安非他命二包（
驗後毛重一點一公克）。另查獲甲○○所有之海洛因二包毛重二點五公克、注射針筒
七支、玻璃吸管一支、吸食安非他命用之水煙斗一個（施用及持有海洛因及安非他命
部分，業經公訴人另案偵辦）。事後警方於該處並陸續查獲欲至該五０三號房內購買
安非他命之林瑞明、李永富、郭麗淑等人。案經屏東縣警察局及內埔分局分別移送臺
灣屏東地方法院檢察署檢察官偵查起訴。
      理      由
一、訊據上訴人即被告甲○○矢口否認有非法販賣化學合成麻醉藥品犯行，辯稱：我
    並未販賣安非他命，李永貴、蔡翰青、李永富之指訴與事實不符，警訊時因毒癮
    發作，且前後三十多小時未睡覺，身心疲累，非自由意志下之自白，不能採為不
    利被告之認定云云。經查：
  (一)被告甲○○於警訊中供承：「我是靠販賣安非他命賺取現金謀生」、「李永貴與
    蔡翰青二人至五０三房找我買貳仟元（應係三千元之誤，詳如後述）之安非他命
    兩小包毛重一、二公克」、「我有販賣安非他命給李永富吸食，．．．於富興賓
    館五０三號房內，賣給李永富壹仟元，時間大約於八十七年五月初十九時左右」
    等語（見第一四六六六號警卷二頁反面、三頁、四頁反面）；其於檢察官第一次
    訊問時亦自白有販賣安非他命給李永貴、李永富情事（見第三三一五號偵查卷九
    頁正、反面）。証人李永貴於警訊中指稱：「警方在我所穿黑色長褲右前口袋內
    起出之安非他命重壹點貳公克是我所有，剛以仟元代價向甲○○購買就被警方
    查獲」等語（見同上警卷十二頁反面、十三頁）；証人蔡翰青於警訊中指稱：「
    我與李永貴向甲○○買了二次安非他命，但第一次沒有買到，第二次則買了三千
    元（一、二公克安非他命），就是被警方查獲的安非他命」等語（見同上警卷二
    四頁）；証人李永貴、蔡翰青於檢察官第一次訊問時亦指証以三千元之價格向被
    告甲○○購買二小包安非他命隨即被警查獲等情（見同上偵查卷五頁反面、六頁
    、七頁）。証人李永富於警訊中指稱：「我於八十七年五月六日十七時許，在屏
    東市○○路富興賓館五０三號房內向甲○○購買安非他命乙小包毛重零點貳公克
    ，價值壹仟元」等語（見同上警卷二六頁反面、二七頁）；証人李永富於偵查中
    亦指証有向被告甲○○購買安非他命情事（見同上偵查卷九十頁反面），綜上各
    節，足証被告甲○○前開自白與証人李永貴、蔡翰青、李永富警訊及偵查中指証
    各節大抵相符，自得採為被告甲○○販賣安非他命之依據。
  (二)扣案之晶體三包，送請高雄醫學院附設中和紀念醫院檢驗結果，呈甲甲安非他命
    陽性反應，驗後毛重六、四公克，及李永貴於警偵訊時稱甫自被告處購得之安非
    他命二包驗後毛重一點一公克，有該院八十八年四月二十日Ｈ0000000號
    、Ｈ0000000號檢驗報告單附表可佐（見本院上訴卷一五二頁、一五三頁
    ）；復有分裝用之空夾鏈袋一包及預供被告非法販賣所用之安非他命三包扣押可
    資佐証；且衡之常情，吸用安非他命者，絕無使用空鏈袋一包之理，應屬販賣所
    備用，並與上開理由一之（一）各節相互印証以觀，益証被告甲○○確有附表所
    示販賣安非他命之行為。
  (三)至於被告甲○○辯稱警訊時因毒癮發作，且前後三十多小時未睡覺，身心疲累，
    係非自由意志下之自白一節。本件製作被告警訊筆錄之承辦警員即証人吳國興到
    庭証稱：「我們是在查獲當天有讓被告先休息，所以沒有他講的情形、警訊筆錄
    是他自由意志下所作陳述」等語（見本院八十九年六月二日訊問筆錄）；又本件
    係警方得到線報得知被告甲○○在富興賓館五０三號房販賣安非他命而至該處查
    獲等情，亦據証人即查獲警員鍾廣唐、許榮盛、張俊福、林志恆、鍾淼清於一審
    及本院前審到庭結証屬實（見一審卷八六頁、本院上訴卷八五－八八頁），且被
    告甲○○於檢察官第一次訊問時不但未提出警訊自白任意性之抗辯，進而供承確
    有販賣安非他命情事（見第三三一五號偵查卷九頁），綜上各節，足証被告甲○
    ○此部分抗辯與事實不符，自非可採。另被告請求向戒毒醫院查証毒癮發作時，
    並非休息一晚即可恢復意識清醒一節，依上開說明，此部分事証已明，核無另行
    函查之必要。至於証人李永富、郭麗淑是否在白鳥遊藝場使用五百元假鈔而遭被
   告責罵，因而蓄意誣陷被告一節？若係屬實，何以被告甲○○於警訊及偵查中並
    無隻字半語提及？進而自白確有販賣安非他命情事，顯與常情不合，被告請求傳
    喚証人即白鳥遊樂場小妹郭玉鳳，核無必要。又証人李永貴於警訊中另指証向被
    告甲○○購買變造之國民身分証（見第一四六六六號警卷十五頁），縱此部分指
    証不實，亦不能憑此推論向被告購買安非他命之指証亦屬不實，被告請求傳喚製
    作筆錄之警員，亦無必要。至於被告是否帶現款七千元進入看守所，要與被告
    警訊中自白販賣安非他命無涉，自無傳喚証人鍾廣唐及向看守所調閱現金收留簿
    之必要，併予指明。証人李永貴、蔡翰青嗣後於一審、本院改稱未向被告甲○○
    購買安非他命云云，依上開理由一之（一）、（二）各節所述，顯係事後迴護之
    詞，俱非可採。
  (四)被告甲○○於警訊中供稱：「李永貴與蔡翰青二人至五０三房找我買貳仟元之安
    非他命兩小包毛重一、二公克」等語（見第一四六六六號警卷三頁），惟證人即
    購買安非他命之李永貴、蔡翰青於警訊及檢察官第一次訊問時均指證以「三千元
    」之價格向被告甲○○購買二小包安非他命隨即被警查獲（見同上警卷十二頁反
    面、十三頁、二四頁、第三三一五號偵查卷五頁反面、六－七頁）；證人即承辦
    警員吳國興到庭證稱：「（問：被告所講進貨價，他說是向綽號武雄以五公克買
    一萬元，但被告賣給李永貴是一、二公克賣二千元﹖那被告不是賠錢嗎﹖），以
    我研判應該是李永貴講一包賣三千元比較合理才對」等語（見本院八十九年六月
    二日訊問筆錄），被告甲○○向綽號武雄購買安非他命之進貨價既是一萬元買五
    公克，即二千元買一公克（見同上警卷六頁），揆之常情，豈有以毛重一、二公
    克賣二千元虧本販賣之理！自以證人李永貴、蔡翰青指證以「三千元」價格向被
    告購買二小包安非他命始為正確。次查，證人李永富向被告甲○○以一千元價格
    購買安非他命一小包毛重０‧二公克，與被告向綽號武雄購買安非他命之進貨價
    一萬元買五公克，即一千元買０‧五公克，兩相比較，應有獲利；何況被告甲○
    ○於警訊中供承：「我是靠販賣安非他命賺取現金謀生」等語（見同上警卷二頁
    反面），顯見被告販入安非他命之初即有營利之意圖甚明。
  (五)綜上各節，足證被告上開辯解，俱非可採，罪證明確，犯行堪以認定。
二、按毒品危害防制條例，已於八十七年五月二十日公布施行，依該條例第四條規定
 販賣第二級毒品安非他命，處無期徒刑或七年以上有期徒刑，得併科新台幣七百
    萬元以下罰金，與麻醉藥品管理條例第十三條之一第二項第一款之規定，非法販
    賣化學合成麻醉藥品罪，處五年以上有期徒刑，得併科五萬元以下罰金相比較，
    前者處罰較重，依刑法第二條第一項但書從輕之規定，應適用有利於行為人之麻
    醉藥品管理條例第十三條之一第二項第一款之規定處罰。查甲基安非他命係化學
    合成麻醉藥品，屬中樞神經興奮劑，吸用後會引起不安、頭昏、亢進性反應、失
    眠、焦慮、譫妄、慢性中毒、精神障礙、類似精神分裂症之錯覺、幻覺、妄想及
    伴有行動與性格異常等副作用，並有輕微之成癮性，亦會產生依賴性、耐藥性，
    嚴重妨害人之身心健康，後果不堪設想，是以安非他命業經行政院衛生署於七十
    九年十月九日以衛署藥字第九０四一四二號公告列入麻醉藥品管理條例第二條第
    四款所定之「化學合成類麻醉藥品」管理。上訴人甲○○於八十七年五月十四日
    以前販賣安非他命，核犯修正前麻醉藥品管理條例第十三條之一第二項第一款之
    非法販賣化學合成麻醉藥品罪。上訴人所犯上開罪名與已判決確定之寄藏改造槍
    支罪間，犯意各別，行為互異，應分論併罰。上訴人甲○○先後二次販賣安非他
    命之犯行，時間緊接，犯罪構成要件相同，顯係基於概括犯意為之，為連續犯，
    應論以一罪。上訴人甲○○持有安非他命之低度行為，為販賣安非他命之高度行
    為所吸收，不另論罪。上訴人甲○○於八十四年間曾因藥事法案件，經法院判處
    有期徒刑一年確定，於八十五年四月十七日執行完畢，有刑案資料查註紀錄表在
    卷可稽，其於五年以內再犯本件有期徒刑以上之罪，為累犯，應依刑法第四十七
    條規定加重其刑。
三、原審予以論科，固非無見，惟查上訴人甲○○販賣安非他命部分，上訴人僅販賣
    安非他命予李永貴、蔡翰青、李永富（如附表所示），原審另認定販賣給林瑞明
    、郭麗淑等人，自有未合，又原審未將上訴人甲○○販賣予李永貴之安非他命二
    包送鑑定以查明是否確係安非他命，尚有未洽，又上訴人甲○○持有之安非他命
    驗後毛重六點四公克（驗前毛重六點四五公克），其沒收重量應係六點四公克，
    原審認係毛重六點五公克而以該數量宣告沒收，亦有未洽；上訴人甲○○上訴否
    認犯罪雖無理由，惟原判決此部分既有可議，原判決此部分暨定執行刑部分自應
    予撤銷改判，審酌上訴人甲○○有藥事法等前科，足見素行不佳，犯後猶否認犯
    行，態度不佳，其販賣安非他命部分之犯行有二次，並非大盤毒販等一切情狀，
    爰量處如主文第二項所示之刑。扣案之安非他命驗後毛重六點四公克係違禁物，
    空夾鏈袋一包，係上訴人甲○○所有預備供販賣安非他命之用，應分別依刑法第
    三十八條第一項第一款、第二款宣告沒收；又扣案之安非他命驗後毛重一．一公
    克已售予李永貴，應在李永貴吸食安非他命案中處理；扣案二萬七千元係於上訴
    人甲○○身上取出，此部分並無明確證據足以證明係上訴人甲○○販賣安非他命
    所得；又鑑驗消耗之安非他命已消耗，及另扣案其他物品與本案上訴人被起訴之
    犯行無關，應由公訴人於上訴人甲○○其他犯行中處理，均不予宣告沒收，附此
    敘明。
四、公訴意旨另指被告甲○○基於販賣安非他命營利之概括犯意，自八十七年三月十
    五日起至同年五月中旬某日止，以呼叫器為聯絡工具，在屏東市○○路富興賓館
    樓下等處，以每小包一千元至三千元不等之價格，連續販賣安非他命予李永貴、
    葉翰青二次、林瑞明三次、郭麗淑一次，因認被告另涉麻醉藥品管理條例第十三
    條之一第二項第一款非法販賣化學合成麻醉藥品罪嫌。訊據被告甲○○堅決否認
   涉犯此部分犯行，辯稱：我絕對沒有販賣安非他命予林瑞明、郭麗淑等人等語。
    經查：
  (一)證人李永貴於警訊中指稱，於八十七年五月九日十六時在屏東市富興賓館樓下，
    向被告甲○○以二千元價格購買安非他命一小包；又於八十七年五月十二日十五
    時在富興賓館樓下，向被告甲○○以三千元之價格購買安非他命等情（見第一四
    六六六號警卷十四頁）；其於檢察官偵查中另指稱：「（問：之前向甲○○買過
    幾次﹖），二至三次。八十七年五月七日買第一次，在富興賓館（五０三號）門
    外買了二千元，五月九日也在同一地點門外買了二千元」等語（見第三三一五號
    偵查卷七頁反面）；證人李永貴於一審及本院則堅詞否認，向被告甲○○購買安
    非他命，針對被告甲○○有無販賣安非他命﹖若有，販賣安非他命之時間，係八
    十七年五月九日及同年五月十二日﹖抑或八十七年五月七日及同年五月九日﹖販
    賣地點，係富興賓館樓下﹖抑或富興賓館五０三室門外﹖販賣之價格﹖係三千元
    ﹖抑或二千元﹖證人李永貴前後指證不一，是否與事實相符，已非無疑，自不可
    採。證人葉翰青於警訊中指證：「（問：你與李永貴向甲○○購買幾次安非他命
    ﹖每次多少﹖），我們向甲○○買了二次安非他命，但第一次沒有買到，第二次
    ．．．」云云（見同上警卷二四頁）；其於檢察官偵訊時則指證於八十七年五月
    十二日下午與李永貴前去富興賓館向被告甲○○購買安非他命等情（見同上偵查
    卷六頁反面）；其於一審則證稱：「之前一次，我在外面等，我不清楚」云云（
    見一審卷六四頁反面），針對被告甲○○有無販賣安非他命﹖證人葉翰青前後指
    證不一，其證言與證人李永貴前開證詞亦不相符，自不足採為不利被告之認定。
  (二)證人林瑞明於警訊中指證稱，其分別於八十七年三月十五日十二時及八十七年四
    月二日十二時，在屏東市○○路與和平路口，向被告甲○○購買安非他命各一次
    ，每次二千元，最後一次於八十七年五月十四日在富興賓館五０三室未成交等情
    （見同上警卷三四頁）；其於一審則證稱：「沒有向甲○○買安，警訊時是警察
    寫好了叫我簽名，我不知道內容」云云（見一審卷六五頁）；證人林瑞明前後指
    證不一，自非可採。至於被告甲○○於警訊自白供稱：於八十七年五月十一日二
    十時在屏東市○○路與廣東路口中日超商販賣安非他命一公克給林瑞明三千元等
    情（同上警卷四頁），被告甲○○上開自白與證人林瑞明前開指證內容，不論販
    賣之時間、地點及售價，均不相符，自不能僅憑被告警訊中此部分自白遽予認定
    其罪責。
  (三)證人郭麗淑於警訊中指證：「我共向甲○○購買安非他命二次，．．．第一次是
    於八十七年三月底，在屏東市○○路一不詳之電動玩具店內向他購買一千元，第
    二次是八十七年五月六日十七時許，約定在屏東市○○路五０三室向甲○○購買
    安非他命一千元」等語（同上警卷四十頁反面、四十一頁）；證人郭麗淑於偵查
    中指稱向被告甲○○買過一、二次安非他命云云（見同上偵查卷九十頁反面）；
    其於一審則否認曾向被告甲○○購買安非他命等情（見一審卷八五頁反面、八六
    頁）；證人郭麗淑前後指證不一，自非可採。
  (四)被告甲○○自警訊及偵審各庭始終堅詞否認販賣安非他命給證人廖啟清；而證人
    廖啟清於警訊中雖指證曾向被告甲○○購買海洛因（見同上警卷三十頁反面、三
    一頁），惟並無隻言半語提及向被告購買安非他命。至於被告甲○○於警訊中另
    自白於八十七年三月中旬某日十八時在屏東市○○路與自由路口，販賣安非他命
    一千元予李永富等情（見同上警卷四頁反面）；惟證人李永富並未明確指證上開
    時地曾向被告甲○○購買安非他命（見同上警卷三六－三七頁、同上偵查卷九十
    頁反面、一審卷六四頁反面），自不能僅憑被告甲○○警訊中此部分自白遽予認
    定其罪責。
  (五)按犯罪事實應依證據認定之，無證據不得推定其犯罪事實，刑事訴訟法第一百五
    十四條定有明文。又認定不利於被告之事實，須依積極證據，苟積極證據不足為
    不利於被告之認定時，即應為有利於被告之認定，更不必有何有利之證據（最高
    法院三十年上字第八一六號判例參照）。綜上所述，公訴人所持之論據，尚不能
    證明被告涉犯此部分犯行，此外，本院復查無其他確切證據，足資審認被告此部
    分犯罪尚屬不能證明，惟公訴人指此部分與前開論罪科刑部分有連續犯裁判上一
    罪關係，爰不另為無罪之諭知。
五、被告甲○○寄藏改造槍支部分，業已判決確定。
據上論結，應依刑事訴訟法第三百六十九條第一項前段、第三百六十四條、第二百九
十九條第一項前段、麻醉藥品管理條例第十三條之一第二項第一款、刑法第二條第一
項但書、第十一條前段、第五十六條、第四十七條、第三十八條第一項第一款、第二
款，判決如主文。
本案經檢察官郭振昌到庭執行職務。
中    華    民    國     八十九     年       六       月     二十一   日
                             臺灣高等法院高雄分院刑事第二庭
                                  審判長法官  曾永宗
                                        法官  曾玉英
                                        法官  邱永貴
右正本證明與原本無異。
如不服本判決，應於判決送達後十日內向本院提出上訴狀，其未述理由者並應於提
出上訴狀後十日內向本院補提理由書（應附繕本)。
                                      書記官  陳慧珍
中    華    民    國     八十九     年       六       月     二十二   日
附錄：本判決論罪科刑法條：
麻醉藥品管理條例第十三條之一第二項第一款：
違反前條之規定，其屬於第二條第四款之麻醉藥品者，依左列規定處罰：
一、非法輸入、製造、運輸、販賣者，處五年以上有期徒刑，得併科五萬元以下罰金
    。
附表
┌──┬───┬────┬──────┬────┬─────┬─────┐
│編號│販毒者│時    間│地        點│數    量│價      格│購  買  者│
│    │      │        │            │        │（新台幣）│          │
├──┼───┼────┼──────┼────┼─────┼─────┤
│ １ │甲○○│民國八十│屏東市○○路│二小包（│三千元    │同時賣給李│
│    │      │七年五月│富興賓館五０│毛重一、│          │永貴及蔡翰│
│    │      │十四日十│三室        │二公克）│          │青二人    │
│    │      │八時    │            │        │          │          │
├──┼───┼────┼──────┼────┼─────┼─────┤
│ ２ │甲○○│民國八十│同右址      │一小包  │一千元    │李永富    │
│    │      │七年五月│            │        │          │          │
│    │      │初某日  │            │        │          │          │
└──┴───┴────┴──────┴────┴─────┴─────┘
                                                                  ＧＪ


司法院資訊處製作；財團法人民間司法改革基金會備份。
